【裁判字號】    99,上訴,3164
【裁判日期】    991028
【裁判案由】    偽證
【裁判全文】
臺灣高等法院刑事判決                99年度上訴字第3164號
上  訴  人
即  被  告  甲○○
上列上訴人因偽證案件，不服臺灣新竹地方法院99年度審訴字第
442號，中華民國99年7月14日第一審判決（起訴案號：臺灣新竹
地方法院檢察署99年度偵字第3880號），提起上訴，本院判決如
下：
    主  文
上訴駁回。
    理  由
一、按不服地方法院之第一審判決而上訴者，應向管轄第二審之
    高等法院為之。提起第二審之上訴，其上訴書狀應敘述具體
    理由，為第二審上訴必備之程式，此觀諸民國96年7 月4 日
    修正公布刑事訴訟法第361 條第2 項之規定甚明。倘上訴理
    由之敘述未合乎具體之要求者，其上訴即屬同法第362 條前
    段所定「上訴不合法律上之程式」，第二審法院應依同法第
    367 條前段規定，以判決駁回之。又第二審上訴之目的，既
    在於請求撤銷、變更第一審不當或違法之判決，以實現個案
    之救濟，則所謂「具體理由」，自應就原判決如何足以撤銷
    、如何應予變更之「事實上」或「法律上」之具體根據，本
    於確實之訴訟資料暨原因事實之所出，逐一敘述、記載，必
    已具體指出原判決事實認定之所憑有如何之錯誤（如原判決
    所採之證據如何不具證據能力、所為證明力之判斷如何違背
    經驗、論理法則等），法律之適用（尤其實體法）有如何之
    違誤，形式上足以動搖原判決使之成為不當或違法而得改判
    之事由，始屬合法。上訴理由之敘述，應先合乎具體之要求
    ，始有所敘述可取與否之實體審理與判斷之問題。是上訴人
    之上訴書狀雖敘述上訴理由，但僅泛言原判決認定事實錯誤
    、違背法令、量刑失之過重或輕縱等情詞，而未依上揭意旨
    指出具體事由，或形式上雖已指出具體事由，然該等事由縱
    使屬實，亦不足以認為原判決有何不當或違法（如對不具有
    調查必要性之證據，法院未依聲請調查亦未說明理由，或援
    用證據不當，但除去該證據仍應為同一事實之認定），或其
    所陳之事由，與訴訟資料所載不相適合，或所指摘原判決之
    「不當」或「違法」根本不存在者，均應認其實質上並未符
    合具體之要件，庶符節制濫行上訴之立法意旨。是以上訴人
    之上訴書狀或補提之上訴理由書，雖有敘述上訴理由，惟並
    未具體敘述第一審判決有上述違法、不當情形，即與未敘述
    具體理由無異，其所為上訴，即不符合上訴之法定要件。
二、經查，本件原審適用簡式審判程序，以上訴人即被告甲○○
    （下稱被告）於原審之自白、證人彭彥淳於警詢、偵訊之證
    述及另案扣得之第三級毒品、被告所使用之行動電話通訊監
    察譯文、被告於臺灣新竹地方法院檢察署99年度偵字第1390
    號案件之99年4月30日下午偵訊筆錄既證人結文等證據，認
    定被告有於臺灣新竹地方法院檢察署檢察官偵查彭彥淳販賣
    第三級毒品Ｋ他命案件時，於99年4月30日下午2時許在臺灣
    新竹地方法院檢察署第三偵查庭內，以證人身分供前具結後
    ，就檢察官對其訊問是否於99年2月7日及8日向彭彥淳購買毒
    品、99年2月7日你到民生路郵局究竟有無向彭彥淳買Ｋ他命
    之於案情有重要關係之事項時，先後虛偽證稱：「那是我被
    警察恐嚇的，一開始警察來找我時侯，就將槍指著我，....
    .警察就直接逼問我說東西是否彭彥淳的，並說如果不講就
    打我，並罵我髒話。其實彭彥淳那邊的東西是我寄放他那邊
    的，東西不是他的。之前因為我有欠他錢，我東西先寄放在
    他那邊，並對他說等我有錢時侯才去向他拿東西回來並還他
    錢。」、「沒有，我是去那邊還他錢」等語，因而論被告犯
    偽證罪，判處有期徒刑3月，已詳敘其憑以認定之證據及理
    由，並無違背證據法則，而原判決依其確認之事實而為法律
    之適用，俱無違誤。又原判決就如何量定被告宣告刑之理由
    ，業已審酌被告素行及被告於執行審判職務之公署行審判程
    序中，以證人身份作證時，就案情相關之重要事項為虛偽之
    證言，已對國家司法審判之正確性產生重大危害，影響司法
    審判程序之進行並浪費司法資源，並考量其素行、為偽證之
    犯罪動機、目的、手段、智識程度等一切情狀，斟酌刑法第
    57條所列情狀而為刑之量定，並未逾越職權或違反比例原則
    ，亦無其他失出或失入之違法或失當之處。被告不服原審判
    決，提起上訴，理由略以：伊已知悔改坦承偽證罪，伊係因
    為擔心受摯友指責為抓耙仔、不夠朋友、無義氣而為虛偽之
    不實證詞，請求審酌被告已坦承犯罪，從輕科刑並給予緩刑
    之機會云云。查被告上訴理由主張其犯後之態度良好，惟此
    部分業經原審作為量刑審酌之依據，本件被告上訴意旨請求
    予以緩刑之諭知，並未依據卷內既有訴訟資料或提出新事證
    ，指摘或表明第一審判決有何採證認事、用法等足以影響判
    決本旨之不當或違法，而構成應予撤銷之具體事由，依上開
    說明，本件被告上訴顯無具體理由而不合法定程式，應予駁
    回，並不經言詞辯論為之。
據上論斷，應依刑事訴訟法第367 條前段、第372 條，判決如主
文。
中    華    民    國    99    年    10    月    28    日
                  刑事第十庭  審判長法  官  宋  祺
                                    法  官  高玉舜
                                    法  官  陳明珠
以上正本證明與原本無異。
如不服本判決，應於收受送達後十日內向本院提出上訴書狀，其
未敘述上訴之理由者並得於提起上訴後十日內向本院補提理由書
（均須按他造當事人之人數附繕本）「切勿逕送上級法院」。
                                    書記官  胡勤義
中    華    民    國    99    年    10    月    28    日

司法院資訊處製作；財團法人民間司法改革基金會備份。
